臺灣臺中地方法院刑事裁定　　　　　　　94年度聲判字第32號
聲　請　人
即 告 訴人　甲○○
代　理　人　楊俊彥律師
被　　　告　乙○○
　　　　　　丙○○
上列聲請人因告訴被告等涉嫌偽造文書案件，不服臺灣高等法院
臺中分院檢察署檢察長駁回再議之處分（九十四年度上聲議字第
六○四號），聲請交付審判，本院裁定如下：
    主    文
聲請駁回。
    理    由
一、按告訴人不服上級法院檢察署檢察長或檢察總長認再議為無
    理由而駁回之處分者，得於接受處分書後十日內委任律師提
    出理由狀，向該管第一審法院聲請交付審判，刑事訴訟法第
    二百五十八條之一定有明文。本件聲請人即告訴人甲○○（
    下稱聲請人）以被告涉犯偽造文書罪，向臺灣臺中地方法院
    檢察署檢察官提出告訴，經該署檢察官於九十四年四月十五
    日以九十四年度偵字第五六二八號不起訴處分書（下稱不起
    訴處分）為不起訴處分後，聲請人不服，聲請再議，又經臺
    灣高等法院臺中分院檢察署檢察長以再議為無理由，於九十
    四年五月十六日以九十四年度上聲議字第六○四號處分書（
    下稱駁回再議處分）駁回再議之聲請，聲請人於九十四年五
    月十九日收受該駁回再議處分書，並於九十四年五月二十四
    日委任楊俊彥律師提出聲請交付審判狀，向本院聲請交付審
    判等情，有上開不起訴處分書、駁回再議處分書、送達證書
    附於臺灣臺中地方法院檢察署前開案卷可稽，經本院調閱該
    卷查明無訛，復有刑事聲請交付審判狀附於本院卷可稽，是
    聲請人聲請交付審判並未逾越前開法定之十日期間，合先敘
    明。
二、聲請交付審判意旨略以：
（一）緣聲請人提本件刑事告訴，指訴聲請人於民國九十年六月
      十七日在第0000000000、0000000000號保險單契約內容變
      更申請書上親自簽名後交付被告乙○○，惟被告乙○○竟
      未經聲請人之同意或授權，擅將該二紙契約內容變更申請
      書毀棄，另行重行填寫相同內容之契約變更聲請書各一紙
      （下稱九十年六月十七日契變書），並在其上偽簽聲請人
      之簽名二枚，交由昱冠保險代理人有限公司（下稱昱冠公
      司）轉交國寶人壽保險股份公司有限公司（下稱國寶公司
      ）而行使之；嗣聲請人復於九十一年六月四日在契約內容
      變更申請書二紙上簽名交付被告乙○○，被告乙○○又重
      施故技，夥同被告丙○○，將原契約內容變更申請書二紙
      毀棄，另行重行填寫相同內容之契約內容變更申請書各一
      紙（下稱九十一年六月四日契變書），並在其上偽簽聲請
      人之簽名二枚，交由昱冠公司轉交國寶公司而行使之，被
      告二人所為，顯然足生損害於聲請人及國寶公司對於聲請
      人簽名真偽之認定。
（二）不料，臺灣臺中地方法院檢察官所為不起訴處分，其理由
      略謂：經肉眼辨識系爭契變書上之簽名，與聲請人其他自
      為之簽名均相同，除聲請人片面指訴外，並無任何確切證
      據以實其說云云。惟聲請人於起訴之初，即已提出被告乙○○於九十三年五月二十四日自書之聲明書，其內容略稱
      ：九十年六月十七日契變書係聲請人於九十年六月十七日
      以手痛為由，當場請託案外人陳盈璁即公司行政助理代為
      簽名等語，且被告乙○○於偵訊時業稱當時因為聲請人手
      不方便，在經由聲請人同意之下由助理小姐幫忙填寫簽名
      等語。足知上開契變書確非聲請人所親簽一節，業經被告
      乙○○所自認，該署檢察官卻置若罔聞，單憑自己主觀逕
      認上開契變書上之簽名為聲請人所為之簽名，顯然與事實
      相悖，逾越自由心證之範圍；再者，被告丙○○辯稱：當
      時委託同事處理，對本件毫不知情，亦未在九十一年六月
      四日契變書上之業務代表欄簽上自己姓名等語，如此究竟
      是哪位同事在九十一年六月四日契變書上之業務代表欄簽
      上被告丙○○之姓名，又簽上聲請人之姓名，自有深入調
      查之必要，惟該署檢察官亦棄置不論。
（三）聲請人對上開不起訴處分不服，依法聲請再議，詎料經臺
      灣高等法院臺中分院檢察署駁回再議聲請，其理由略謂：
      如能證明變更保險契約內容確是出於要保人及被保險人之
      真意，縱由他人代為簽名，與規定或有不符，但該簽名既
      與本人之真意相符，即難認有偽造文書之犯意，自與偽造
      文書罪之構成要件不合，臺灣臺中地方法院檢察署檢察官
      因為不起訴處分，應無不當云云。惟按刑法上所謂偽造署
      押罪，乃指未經本人簽名署押而擅自偽造其人之署押者，
      且其偽造署押之行為，有足生損害於公眾或他人之危險，
      即行成立。被告乙○○、丙○○確實未經聲請人同意或授
      權，而擅自偽造聲請人之署押簽名，隨將該偽造簽名之契
      變書交付國寶公司，縱使該偽造署押之契變書內容尚與聲
      請人之真意相符，惟聲請人既未同意或授權被告二人代為
      簽名，且被告二人之偽造署押簽名之行為，亦足生損害於
      聲請人及日後國寶公司對於聲請人簽名真偽之認定，自符
      刑法上之偽造署押罪之構成要件，該署駁回再議聲請認為
      衹要內容出於本人之真意，縱由他人代簽，亦與偽造文書
      罪之構成要件不合云云，苟循其理，衹要文書內容與本人
      真意相符，人人皆有權代他人簽名蓋章，而無需本人同意
      或授權，顯然違背刑法上保護本人簽名之目的，委實於法
      未洽，自難令聲請人甘服。
（四）綜上所述，本件駁回再議之處分，其認事用法容有前述違
      誤，依法聲請交付審判。
三、按法院認交付審判之聲請不合法或無理由者，應駁回之，刑
    事訴訟法第二百五十八條之三第二項前段定有明文。又刑事
    訴訟法於九十一年二月八日經修正公布，新增前述第二百五
    十八條之一規定，此乃對於「檢察官不起訴或緩起訴裁量權
    」制衡之一種外部監督機制，此時，法院僅在就檢察官所為
    不起訴或緩起訴之處分是否正確加以審查，以防止檢察機關
    濫權，故法院裁定交付審判之前提，必須偵查卷內所存證據
    已符合刑事訴訟法第二百五十一條第一項規定「足認被告有
    犯罪嫌疑」檢察官應提起公訴之情形，亦即該案件已經跨越
    起訴門檻，否則，縱或法院對於檢察官所認定之基礎事實有
    不同判斷，但如該案件仍須另行蒐證、偵查，始能判斷應否
    交付審判者，因交付審判審查制度並無如同再議救濟制度得
    發回原檢察官繼續偵查之設計，法院仍應依同法第二百五十
    八條之三第二項前段規定，以聲請為無理由裁定駁回。經查
    ：
（一）按刑法上所謂偽造署押，係指未經他人之授權或同意，而
      擅自簽署他人之姓名或劃押者而言，而刑法第二百十條之
      偽造文書罪，則以無製作權人，擅自以他人之名義製作內
      容不實之文書為其要件，苟若已得他人之同意，而簽署他
      人之姓名或劃押，或與他人勾串，冒用他人之名義製作文
      書，縱令所載內容不實，亦與偽造署押或偽造私文書之構
      成要件有間，自不得遽以上開罪名相繩，最高法院九十三
      年度臺上字第二○五七號判決意旨可資參照。
（二）被告乙○○固不否認曾受理聲請人於九十年六月間之投保
      事宜，惟堅決否認有何偽造文書之犯行，辯稱：聲請人原
      在九十年六月四日的時候填寫0000000000、0000000000之
      儲蓄險保單及0000000000號之醫療險保單，但當時只決定
      投保前二份儲蓄險，最後一份之醫療險保單則說要暫時考
      慮而未投保，嗣在九十年六月十七日，聲請人又決定要加
      保醫療險，但因醫療險主約單位不夠，需將醫療險的單位
      掛在前面兩份0000000000、0000000000之儲蓄險保單上，
      所以另行填寫契約變更申請書，惟當時因聲請人手不方便
      寫字，故經聲請人同意，由助理小姐幫忙填寫九十年六月
      十七日之契變書，九十一年六月四日之契變書上聲請人之
      簽名，則非其填寫等語。被告丙○○則辯稱：其只是工讀
      生，並未在九十一年六月十七日、九十一年六月四日之契
      變書上填寫聲請人之署押等語。
（三）依聲請人於九十三年五月十二日寄發予財政部保險司、國
      寶公司之存證信函內容，其自稱「變更項雖為本人真意，
      卻均非本人文書」等語，此有該存證信函一份附於臺灣臺
      中地方法院檢察署九十四年度他字第三十號偵查卷宗足稽
      ，又依聲請人所持有英商渣打銀行信用卡九十年六月帳單
      明細顯示，聲請人於當月共繳交新臺幣（下同）七萬五千
      四百五十一元的保費，其中二筆分別為三萬八千六百七十
      六元及三千五百四十五元共計四萬二千二百二十一元，與
      編號0000000000號保險單契約內容變更申請書記載應繳交
      之保險費金額相符，另外兩筆分別為二萬三千七百十二元
      及一千八百三十四元共計二萬五千五四十六元，與編號00
      00000000號保險單契約內容變更申請書記載應繳交之保險
      費金額相符，此有英商渣打銀行九十四年三月九日（９４
      ）渣信字第○一四一號函及函附之信用卡月結單一份存於
      上開偵查卷宗內可憑，聲請人於偵查中亦自承上開保險費
      均已付清，且所列保險費明細與0000000000、0000000000
      、0000000000原始保單保險費及九十年六月十七日後加買
      附約的保險費總計金額相同，如聲請人不同意前開變更或
      不知情，自不可能以信用卡付清全部保險費，因此，聲請
      人在存證信函上稱「變更項為本人真意」一節，顯為實在
      ，足見不論九十年六月十七日之契變書上關於聲請人之署
      押是何人所為，應係經聲請人之同意或授權，再者，被告
      丙○○並無參與九十年六月十七日契變書之簽署過程，為
      聲請人所不爭執，揆諸前揭判決意旨，自難認被告乙○○
      、丙○○有何偽造九十年六月十七日契變書關於聲請人署
      押之犯行。從而，駁回再議處分以九十年六月十七日契變
      書之內容，應係出於聲請人之真意為由，認為被告二人並
      無偽造文書之犯意，核無不合。聲請人猶執「縱使契變書
      內容與聲請人之真意相符，惟聲請人未同意或授權被告二
      人代為簽名，且被告二人之偽造署押簽名之行為，足生損
      害於聲請人及日後國寶公司對於聲請人簽名真偽之認定」
      ，認為被告二人涉有偽造署押罪嫌云云，其見解與刑法偽
      造文書罪之構成要件不符，自無可採。
（四）再核九十一年六月四日契變書上關於「甲○○」之署押，
      與聲請人自行提出其所親簽之壽險要保書、保險費信用卡
      付款授權書上「甲○○」之署押，暨與聲請人於九十四年
      四月十一日偵訊時當庭書寫之「甲○○」簽名，其運筆之
      筆勢、勾勒、轉折、字型，均屬相同，足徵九十一年六月
      四日契變書上關於「甲○○」之署押，確為聲請人所親自
      書寫無訛。故聲請人主張「若被告丙○○對九十一年六月
      四日契變書上關於何人簽寫聲請人署押一事不知情，則究
      竟是何人在九十一年六月四日契變書上之業務代表欄簽上
      被告丙○○之姓名，又簽上聲請人之姓名，自有深入調查
      之必要」云云，因與被告二人是否成立犯罪無關，自無調
      查之必要。從而，不起訴處分書以九十一年六月四日契變
      書中聲請人之署押係由聲請人所親簽為由，認為被告二人
      並無偽造九十一年六月四日契變書，與常理並無相違。
（五）綜上，聲請人指訴被告二人涉犯偽造文書罪所據各項事證
      之不可採，前開不起訴處分書及駁回再議處分書已詳為敘
      明理由；本院復細審全案卷證後，亦認原檢察官乃認被告
      之罪嫌不足而予處分不起訴，核無不合，且無不利被告之
      事證未經檢察機關詳為調查或斟酌，或不起訴處分書所載
      理由違背經驗法則、論理法則或其他證據法則等得據以交
      付審判之事由存在。綜上所述，聲請人聲請交付審判，為
      無理由，應予駁回。
四、依刑事訴訟法第二百五十八條之三第二項前段，裁定如主文
    。
中　　華　　民　　國　　94　　年　　10　　月　　25　　日
                  刑事第一庭    審判長法　官  李平勳
                                      法　官　許惠瑜
                                      法　官　周瑞芬
右正本證明與原本無異。
不得抗告。
                                      書記官  何俞瑩
中　　華　　民　　國　　94　　年　　10　　月　　25　　日
